臺灣高等法院刑事判決　　　　　　　100年度交上易字第329號
上　訴　人　臺灣板橋地方法院檢察署檢察官
被　　　告　王昱人
上列上訴人因被告過失傷害案件，不服臺灣板橋地方法院100年
度交易字第277號，中華民國100年8月29日第一審判決（起訴案
號：臺灣板橋地方法院檢察署100年度偵字第4155號），提起上
訴，本院判決如下：
    主  文
原判決撤銷。
王昱人因過失傷害人，處有期徒刑肆月，如易科罰金，以新臺幣
壹仟元折算壹日。
    事  實
一、王昱人於民國99年9月13日20時許，駕駛車牌號碼0201-EF號
    自小客車，沿臺北縣新莊市（現改制為新北市新莊區○○○
    路，由西向東方向行駛，於同日20時3分許行經五工路與中
    山路口處，自快車道變換至慢車道欲右轉中山路時，本應注
    意車前狀況，隨時採取必要之安全措施，以避免危險之發生
    ，而依當時天候晴、夜間有照明、柏油道路無缺陷、無障礙
    、視距良好等狀況，並無不能注意之情事，竟疏於注意車前
    狀況，貿然行進。適有於五工路12號前面車道指揮捷運公司
    水泥車進出之保全員王銘宏（非交通指揮人員），疏未注意
    左右來車而穿越車道，王昱人駕車因而撞及王銘宏，致王銘
    宏受有鼻樑斷裂、頭部外傷併蜘蛛網膜下腔出血及左脛骨平
    台骨折等傷害。嗣王昱人於據報前來處理之新北市政府警察
    局新莊分局警員尚未發覺其姓名及犯罪情節前，主動承認為
    其肇事，自首並表示願接受裁判。
二、案經王銘宏訴由新北市政府警察局新莊分局移送臺灣板橋地
    方法院檢察署檢察官偵查起訴。
    理  由
一、按被告以外之人於審判外之陳述，雖不符刑事訴訟法第159
    條之1至第159條之4 之規定，而經當事人於審判程序同意作
    為證據，法院審酌該言詞陳述或書面陳述作成時之情況，認
    為適當者，亦得為證據；當事人、代理人或辯護人於法院調
    查證據時，知有刑事訴訟法第159條第1項不得為證據之情形
    ，而未於言詞辯論終結前聲明異議者，視為有前項之同意，
    刑事訴訟法第159條之5第1項、第2項定有明文。經查，本判
    決下列所引用之被告以外之人於審判外之陳述，檢察官、被
    告王昱人於本院言詞辯論終結前均未聲明異議，本院審酌上
    開證據資料製作時之情況，尚無違法不當及證明力明顯過低
    之瑕疵，認為以之作為證據應屬適當，爰依刑事訴訟法第
    159 條之5規定，認前揭證據資料均有證據能力。
二、本院下列所引用卷內之文書證據、證物之證據能力部分，並
    無證據證明係公務員違背法定程序所取得，且檢察官、被告
    等於本院亦均未主張排除下列文書證據、證物之證據能力，
    且迄本院言詞辯論終結前均未表示異議，本院審酌前揭文書
    證據、證物並無顯不可信之情況與不得作為證據之情形，依
    刑事訴訟法第158條之4反面解釋及第159條之4之規定，應認
    均有證據能力。
三、上揭事實，業據被告於警詢、檢察官訊問時、原審及本院均
    供承不諱（見100年度偵字第4155號卷第2至3頁、第19至20
    頁、原審卷第41頁背面、第47頁、本院卷第18頁背面），核
    與證人即告訴人王銘宏於警詢、檢察官訊問時指述之情節相
    符（見同上偵卷第4頁、第19至20頁）。復有道路交通事故
    現場圖、道路交通事故調查報告表(一)、(二)、現場照片6幀附
    卷可稽（見偵卷第6至9頁），被告之自白核與事實相符，堪
    予採信。
四、按汽車行駛時，駕駛人應注意車前狀況及兩車併行之間隔，
    並隨時採取必要之安全措施，又穿越道路應注意左右無來車
    ，始可小心迅速穿越，道路交通安全規則第94條第3項、第
    134條第6款分別定有明文。被告駕駛自小客車行經肇事路段
    時，本應遵守上開規定，而依當時天候晴、夜間有照明、柏
    油道路無缺陷、無障礙物且視距良好，並無不能注意之情事
    ，竟疏未注意車前狀況撞擊告訴人，被告顯有過失，有前述
    道路交通事故調查報告表(一)附卷可稽。而告訴人確因本件交
    通事故受有頭部外傷併蜘蛛網膜下腔出血及左脛骨平台骨折
    之傷害等情，亦有衛生署臺北醫院診斷證明書1份在卷足憑
    （見偵卷第12頁），足見告訴人所受之傷害，與被告之過失
    行為間，有相當因果關係。又前開事故調查表載認告訴人係
    屬行人（非交通指揮人員，見調查報告表(二)第26欄記載），
    以車禍發生時所在位置圖，足認告訴人穿越車道疏未注意左
    右來車，亦同有過失（見偵卷第6至8頁），惟仍不得解免被
    告過失罪責。本件事證明確，被告犯行洵堪認定，應予依法
    論罪科刑。
五、又按刑法第10條第4項第4款規定，毀敗或嚴重減損一肢以上
    之機能，為重傷之一種。又同條項第6款所謂於身體或健康
    有重大不治或難治之傷害，係指傷害重大，其傷害之結果，
    對於身體健康確有終身不治或難治者而言（最高法院80年臺
    上字第5826號判決要旨參照）。告訴人因本件車禍事故受有
    事實欄所載之傷害，於99年9月間施行左小腿開放性復位併
    骨板骨釘內固定手術，受傷後3個月內需專人照顧，患肢不
    應負重，宜休養3個月；嗣於100年7月26日就診，即載左側
    膝關節外側半月狀軟骨幾近完全磨損，有行走困難。業據提
    出行政院衛生署臺北醫院診斷證明書影本3紙附卷可稽，於
    本院審理時到庭，確屬行動不便，需要拐杖輔助行走，足認
    診療復健效果不佳，恐減損謀生能力、增加醫療費用及生活
    所需，惟尚無法提出證據證明已殘廢，而達上述規定之重傷
    害程度，併予敘明。
六、核被告所為，係犯刑法第284 條第1 項前段之過失傷害罪。
    被告於肇事後，於有偵查犯罪職權之機關或公務員僅知悉犯
    罪事實，尚不知犯罪人為何人前，即主動向據報前往現場處
    理之警員承認其姓名及肇事經過，有新北市政府警察局新莊
    分局道路交通事故肇事人自首情形紀錄表1紙在卷足憑（見
    偵卷第11頁），乃對於未發覺之犯罪，表示願接受裁判之意
    （見偵卷第11頁），嗣並接受裁判，合乎自首之要件，爰依
    刑法第62條前段規定，減輕其刑。原審以被告上開犯罪事證
    明確，予以論罪科刑，固非無見。惟查：(一)案發時告訴人於
    五工路12號前面車道指揮捷運公司水泥車進出，疏未注意左
    右來車而穿越該車道，於本件車禍亦同有過失，原判決就此
    有利被告事證，未於事實詳載，尚有未洽。(二)本件經原審移
    付調解，被告於100年4月9日與告訴人成立調解，允諾賠償
    新臺幣（下同）31萬元（見原審卷第21頁，原判決誤載為35
    萬元），於原審判決前僅支付11萬元，且迄本院言詞辯論終
    結時，未能履行給付餘額20萬元，犯後態度非佳。且告訴人
    之傷害有惡化情狀，原審僅量處被告有期徒刑2月，並諭知
    易科罰金折算標準，實屬量刑過輕，亦有未洽。檢察官上訴
    意旨執以指摘原判決為不當，為有理由，應由本院予以撤銷
    改判。爰審酌被告犯罪之過失程度，其先與告訴人成立調解
    ，僅賠償11萬元，即未依約履行，致告訴人未獲補償而損害
    加劇，犯後態度難謂良好，兼衡告訴人與有過失程度及所受
    傷勢有惡化情狀，被告犯罪之動機、目的、手段，及智識程
    度等一切情狀，量處如主文第2項所示之刑，並諭知易科罰
    金之折算標準，以示懲儆。
七、被告經合法傳喚，無正當理由不到庭，爰不待其陳述逕行判
    決。
據上論斷，應依刑事訴訟法第371條、第369條第1項前段、第364
條、第299條第1項前段、刑法第284條第1項前段、第62條前段、
第41條第1項前段，刑法施行法第1條之1第1項、第2項前段，判
決如主文。
本案經檢察官張熙懷到庭執行職務。
中    華    民    國   100    年    11    月    30    日
              刑事第十四庭  審判長法  官  張惠立
                                  法  官  梁耀鑌
                                  法  官  遲中慧
以上正本證明與原本無異。
不得上訴。
                                  書記官  王秀雲
中    華    民    國   100    年    12    月    1     日
附錄：本案論罪科刑法條全文
中華民國刑法第284條（過失傷害罪）
因過失傷害人者，處 6 月以下有期徒刑、拘役或 5 百元以下罰
金，致重傷者，處 1 年以下有期徒刑、拘役或 5 百元以下罰金
。